臺灣高等法院刑事判決　　　　　　　　　　　　　　九十年度上更(一)字第二六三號
　　上　訴　人　乙○○
　　即　被　告
　　選任辯護人　陳寬強
右上訴人因違反藥事法案件，不服臺灣臺北地方法院八十七年度訴字第一二二五號，
中華民國八十七年九月十七日第一審判決（起訴案號：臺灣臺北地方法院檢察署八十
七年度偵字第五九七、一五三五四號），提起上訴，本院判決後經最高法院發回更為
審理，本院判決如左：
    主      文
原判決關於乙○○部分撤銷。
乙○○輸入禁藥，處有期徒刑陸月，緩刑貳年。
    事      實
一、乙○○係泰旗貿易股份有限公司（設臺北市○○○路七十號四樓之一；以下簡稱
    泰旗公司；該公司違反藥事法部分，業經原審科罰金新臺幣五萬元，本院駁回上
    訴確定）之負責人，明知德國 J.C. FRESE & CO.（泰旗公司於輸入後譯為FRESE
    生化研究所）製造【BLACK TEA (FERMENTED) GERMAN TEA】內所含 SENNOSIDE成
    分，為緩下劑，列屬藥品管理，未經行政院衛生署核准係屬禁藥，不得擅自輸入
    ，竟於民國八十五年十一月二十一日，未經行政院衛生署核准，擅自由泰旗公司
    以「漢堡茶」名義輸入【BLACK TEA (FERMENTED) GERMAN TEA】十四箱，且明知
    泰旗公司所輸入之物品為禁藥，以「漢堡茶」、「德國茶」名義予以分裝後，基
    於概括之犯意，連續多次販賣予各藥局。嗣經民眾檢舉，由臺北市政府衛生局函
    請臺灣臺北地方法院檢察署偵查，於八十七年三月二十四日，由該署檢察官在臺
    北市○○街二十二號二樓易昌大藥局當場查獲，並扣得店內販售之德國茶乙盒。
二、案經臺北市政府衛生局函請臺灣臺北地方法院檢察署檢察官偵查起訴。
    理      由
一、訊之被告乙○○，固坦承渠為泰旗公司負責人，暨泰旗公司於八十五年間未經行
    政院衛生署核准輸入「漢堡茶」十四箱並分裝販賣之事實，然矢口否認明知為禁
    藥而輸入之犯行，辯稱泰旗公司因信賴德國商會之證明文件，認為「漢堡茶」屬
    於烘培之紅茶，乃以經濟部商品檢驗局合格證00000000000號所報驗
    並於八十五年十一月二十一日申請進口，縱其內含部份西藥成分，亦不足使該茶
    品成為「原料藥」或「製劑」，並非藥事法第六條所規定之藥品，客觀上不該當
    藥事法第八十二條之構成要件，渠對於該物品屬於受該管制之藥品，絲毫不具任
    何認知，主觀上並無輸入禁藥之犯意云云。惟查：
    (一)泰旗公司前於八十五年十一月二十一日進口德國J.C. FRESE & CO.製造漢堡茶
      【BLACK TEA (FERMENTED) GERMAN TEA】，繼向經濟部商品檢驗局基隆分局提
      出00000000000號輸入植物檢疫報驗申請書，進口上開物品十四箱
      ，有經濟部商品檢驗局基隆分局八十七年四月九日檢台字基五字第一八六六
      號函暨所附植物檢疫記錄表、輸入植物檢疫報驗申請書、輸入植物檢疫證明書
      、代理報驗委託書、提單、發票、進口報單影本在卷可稽（偵五九七卷第三八
      至四五頁）；而泰旗公司所進口並銷售之「德國茶」、「漢堡茶」，其中臺北
      市政府衛生局經將陳姓民眾檢舉時所提出之「漢堡茶」、檢察官於八十七年三
      月二十四日在易昌大藥房所查扣之「德國茶」，暨高雄市政府衛生局於八十七
      年六月五日在源隆藥局所查獲之「德國茶」，經分別送行政院衛生署藥物食品
      檢驗局檢驗結果，均確含有 SENNOSIDE陽性反應，有檢驗成績書在卷可稽（同
      上偵查卷第九、三七頁；偵一五三五四卷第五頁），又上開「德國茶」及「漢
      堡茶」名義雖不相同，然其包裝盒圖樣及內置使用說明書之緒言、適用特性、
      用法用量，均屬雷同，有包裝盒及說明書扣案可資比對（漢堡茶部分置於偵五
      九七卷證物袋；德國茶部分，影本在本院卷四五、四六頁），自足徵係泰旗公
      司進口後，分別以「漢堡茶」及「德國茶」名義包裝後銷售。
    (二)按 SENNOSIDE為緩下劑，含有該成分之物品，應以藥品管理，其未經核准擅自
      輸入或製造，應就其來源認屬藥事法所規定之禁藥或偽藥，有卷附臺北市政府
      衛生局八十六年十二月二十六日北市衛四字第八六二七四二四一００號函、行
      政院衛生署八十七年七月十五日衛署藥字第八七０三六九０三號函可稽（偵五
      九七卷第一頁反面、六四頁正反面），於八十八年七月二十八日之前，含有該
      成分之茶包，均以藥品管理，有行政院衛生署九十年四月十六日衛署藥字第０
      九０００二一一一五號函在卷（本院卷第四十頁）可憑，被告所輸入右揭物品
      既含有右揭成份，所為並非製劑而非屬藥品之辯解，即非可採；又於八十五年
      十一月二十一日前，行政院衛生署曾核准大進貿易股份有限公司所進口由日本
      HOKURIKU SEIYAKU CO.LTD.製造、大赫產業股份有限公司所進口由日本 SAWAI
      PHARMACEUTICAL CO.LTD.製造、大法貿易有限公司進口由日本 NISSAN PHARM.
      CO.LTD.製造，暨由中美兄弟製藥股份有限公司在國內製造含有SENNOSIDE成分
      之藥品，有行政院衛生署九十年十二月四日衛署藥字第０九０００六九四０一
      號函在卷可考（本院卷第二一三至二一九頁），德國J.C. FRESE & CO.所製造
      含有 SENNOSIDE成分之藥品，雖含有與右揭公司所進口藥品相同之成份，然該
      公司產品既並未曾經衛生署核准進口，仍屬禁藥（最高法院八十二年度台上字
      第六八七二號判決意旨參照）。
    (三)被告雖辯稱渠因信賴德國商會所出具之文件，認右揭物品屬於食品，且曾向前
      行政院衛生署技正甲○○查詢後，始辦理進口，主觀上並對該物品並無藥品之
      認識云云。惟查，被告提出由德國商會出具之證明書，固載明商品之名稱為【
      BLACK TEA (FERMENTED) GERMAN TEA】（偵五九七卷第五六頁），被告亦執此
      辯稱渠認該物品屬經烘焙之紅茶乃行進口，然泰旗公司前於八十三年間，曾因
      進口由德國J.C. FRESE & CO.製造【HAMBURG TEA ORIGINAL BLACK TEA(FERM-
      ENTED)】商品，因其內亦含SENNA LEAVES緩下劑成分，經臺灣臺北地方法院依
      藥事法輸入禁藥罪判處有期徒刑五月，緩刑二年確定，有該院八十三年度訴字
      第三０二九號判決、進口報單影本在卷可憑（同上卷第七、五頁），經核該次
      商品與本案右揭物品之製造公司完全相同，又據證人即前行政院衛生署技正胡
      賢躋於本院調查時到庭證稱「我不認識他（即被告），只見面過，因為被告當
      時到食品處詢問案件，我跟他談過。」、「被告是違反藥事法，我是管食品的
      ，根據我個人的瞭解，德國茶是從SENNA TREE葉子烘乾的產品。」、「（被告
      有無與你提到要以食品進口這些東西）我不記得了。」、「（是否記得當時被
      告是請教你何問題）被告當時是問我德國茶可不可能申請進口，當時我回答他
      說向食品處申請，由食品處審查之後才知道是不是食品。」、「當時我不記得
      我有跟他說過有這些文件就應是食品。我能確定被告有來請教問題。」（本院
      第一三一頁），固足以證明被告曾就進口右揭物品是否屬食品一事詢問證人胡
      賢躋，然觀之被告於進口前尚持該商品相關資料向胡賢躋求教之事實，足徵被
      告當時對於該產品是否單純為食品乙節已存疑，又依查獲扣案「漢堡茶」包裝
      盒及使用說明書，分別載明「用途：習慣性便祕、痔瘡、清血、防止肝斑、消
      除舌苔及口臭、祛痰、改善體質、促使體內代謝物排出體外。」、「特性：淨
      化血液、增強消化功能、舒解呼吸器官、預防疾病傳染」，且被告於泰旗公司
      輸入上開物品後，將之出售給各大藥局而非一般之茶葉店，足證被告乙○○主
      觀上對泰旗公司輸入之【BLACK TEA (FERMENTED) GERMAN TEA】（即德國茶、
      漢堡茶）屬藥品具有認識，至屬灼然。
    綜右事證，被告所為否認犯罪之辯解，核屬卸責之詞，並不足採信，被告右揭犯
    罪行為，已經證明。
二、按被告乙○○為泰旗公司負責人，明知於八十五年十一月二十一日以泰旗公司名
    義自德國輸入「德國茶」十四箱含藥品成分，竟未經核准擅自輸入藥品，又賣予
    各藥局，核其所為，係犯藥事法第八十二條第一項之輸入禁藥罪、第八十三條第
    一項之販賣禁藥罪；被告多次販賣禁藥之犯行，時間緊接，顯系基於概括犯意反
    覆為之，應依連續犯規定論以一罪，並加重其刑。被告乙○○所犯上開二罪間，
    有方法結果之牽連關係，應從較重之輸入禁藥罪處斷，公訴人認販賣禁藥之低度
    行為為輸入之高度行為所吸收，不另論罪，尚有未洽，併予敘明。
三、原審法院經審理結果，對被告為論罪科刑之判決，固非全屬無見。惟按輸入禁藥
    罪，於將禁藥運入國境時即已完成（最高法院七十年度台上字第五七五０號判決
    意旨參照），依卷附進口報單（偵五九七卷第四五頁），泰旗公司所購買右揭物
    品於八十五年十一月二十一日進口，並於八十五年十一月二十二日報關，是則輸
    入禁藥日期應為八十五年十一月二十一日，原審認定係於八十五年十一月二十二
    日輸入，該部分犯罪事實之認定即屬有誤，被告乙○○否認犯罪而提起上訴，固
    無理由，然原審判決既有上揭可議，仍應由本院將原審判決關於被告乙○○部分
    撤銷改判，爰審酌被告品行、犯罪動機、目的、所生危害及犯罪後態度等一切情
    狀，量處如主文第二項所示之刑。末查，被告前於八十三年間雖曾因違反藥事法
    案件，經臺灣臺北地方法院判處有期徒刑五月，緩刑二年確定，然緩刑期滿並未
    經撤銷，有卷附臺灣高等法院檢察署刑案紀錄簡覆表（原審卷第九頁）可稽，其
    該次緩刑既未經撤銷，所受有期徒刑宣告，依刑法第七十六條規定，失其效力，
    與未曾受有期徒刑宣告無異，而被告年事已高，因罹攝護腺癌自八十九年四月間
    起在醫院長期接受治療，且泰旗公司現亦已解散，有診斷證明書影本、臺北市政
    府建設局函影本在卷（本院卷第二一、二二、一０四頁）可憑，其因一時失慮而
    犯本罪，經此次偵查審理程序，應知警惕而無再犯之虞，本院認被告所受右揭刑
    之宣告，以暫不執行為適當，爰併予宣告緩刑二年，用啟自新。
據上論斷，應依刑事訴訟法第三百六十九條第一項前段、第三百六十四條、第二百九
十九條第一項前段，藥事法第八十二條第一項、第八十三條第一項，刑法第十一條前
段、第五十五條、第七十四條第一款判決如主文。
本案經檢察官呂光華到庭執行職務
中    華    民    國      九十一      年      一      月       八       日
                            臺灣高等法院刑事第十九庭
                                審判長法  官  許  國  宏
                                      法  官  洪  光  燦
                                      法  官  林  勤  純
右正本證明與原本無異。
如不服本判決應於收受判決後十日內向本院提出上訴書狀，未附理由時應於提起上訴
後十日內向本院補具上訴理由書狀（均應按他造人數提出繕本）。
                                      書記官  葉  瑩  庭
中    華    民    國      九十一      年      一      月       八       日
附錄：本案論罪科刑法條全文
藥事法第八十二條
製造或輸入偽藥或禁藥者，處七年以下有期徒刑，得併科新壹幣十五萬元以下罰金。
犯前項之罪，因而致人於死者，處無期徒刑或七年以上有期徒刑，致重傷者，處三年
以上十年以下有期徒刑。
第一項之未遂犯罰之。
藥事法第八十三條第一項
明知為偽藥或禁藥，而販賣、供應、調劑、運送、寄藏、牙保、轉讓或意圖販賣而陳
列者，處五年以下有期徒刑，得併科新臺幣十萬元以下罰金。
